最高法院刑事判決　　　　　　九十六年度台上字第二九０八號
上　訴　人　甲○○
　　　　　　乙○○
上列上訴人等因違反毒品危害防制條例案件，不服台灣高等法院
中華民國九十五年十一月二十八日第二審判決（九十五年度上訴
字第三三二九號，起訴案號：台灣基隆地方法院檢察署九十四年
度偵字第三八四、七四六、一九一一號），提起上訴，本院判決
如下：
    主  文
上訴駁回。
    理  由
按刑事訴訟法第三百七十七條規定，上訴於第三審法院，非以判
決違背法令為理由，不得為之。是提起第三審上訴，應以原判決
違背法令為理由，係屬法定要件。如果上訴理由狀並未依據卷內
訴訟資料，具體指摘原判決不適用何種法則或如何適用不當，或
所指摘原判決違法情事，顯與法律規定得為第三審上訴理由之違
法情形，不相適合時，均應認其上訴為違背法律上之程式，予以
駁回。本件原判決撤銷第一審關於上訴人甲○○部分之科刑判決
，改判仍論上訴人甲○○以共同連續意圖販賣而持有第一級毒品
罪，處有期徒刑拾壹年，並為相關從刑之宣告；另維持第一審關
於論上訴人乙○○以販賣第一級毒品，累犯罪，處有期徒刑拾貳
年，並為相關從刑之宣告部分之判決，駁回上訴人乙○○及檢察
官在第二審此部分之上訴。就上訴人甲○○部分，係依憑證人即
承辦警員王偉群（證陳：依據通訊監察書對上訴人為通訊監察，
後來依通訊監察紀錄認為上訴人涉有交易毒品的嫌疑，才聲請搜
索票執行搜索。於民國九十三年十一月三日十三時許，在基隆市
○○路二巷八十一號四樓搜索，查獲第一級毒品海洛因、第二級
毒品安非他命及相關證物之經過情形）、書記官許淑君（證以：
有在上訴人同居女友陳怡君《通緝中》的胸罩內搜到三包海洛因
等情）、承辦員警張文勝、許慧斌（分別證稱：九十四年五月四
日，到基隆市○○路三十四巷二號三樓執行搜索，在上訴人和陳
怡君居住的房間內衣櫥櫃子裡查到安非他命用一個袋子包裝，並
在三樓查獲塑膠袋、磅秤、監視器等語）之證言，及九十一年十
一月三日查獲之毒品，經送法務部調查局、行政院衛生署管制藥
品管理局鑑驗結果，認定：「送驗白粉六包，均含第一級毒品海
洛因成分，合計淨重十八．八二公克（空包裝重二．○八公克）
，純度三一．六八％，純質淨重五．九六公克」；另「送驗外觀
呈白色或無色透明結晶或結晶性粉末，毛重三四．七八二公克，
經檢出第二級毒品甲基安非他命成分。」「在陳怡君身上查獲之
白粉三包均含第一級毒品海洛因成分，合計淨重四．三二公克（
空包裝重○．四九公克），純度四八．○七％，純質淨重二．○
八公克」，有法務部調查局九十三年十一月三十日調科壹字第08
0008520、000000000號鑑定通知書、行政院衛生署管制藥品管理
局九十四年十月二十日管檢字第0940009889號檢驗成績單在卷可
證；九十四年五月四日查獲之外觀呈白色或無色透明結晶或結晶
性粉末，毛重二一四．八七公克經檢出第二級毒品甲基安非他命
成分，亦有行政院衛生署管制藥品管理局九十四年十月二十日管
檢字第0940009888號檢驗成績書可憑，另有通訊監察書、通訊監
察作業報告摘要表、通訊監察錄音帶、搜索扣押筆錄、扣押物品
目錄表、扣押物品收據、查獲之物品照片可稽等證據資料，而為
論斷，已詳敘其所憑之證據及認定之理由。並以上訴人否認犯罪
，辯稱：九十三年十一月三日為警查獲之毒品海洛因、安非他命
及分裝物品都是陳右正的，因為陳右正積欠我約新台幣（下同）
十萬元的債務，在搜索前一天將上開毒品等物押在我這邊，我打
算將這些毒品供自己施用。九十四年五月四日警方在三樓查獲的
毒品是我的，是朋友「阿西」（不知年籍姓名）因欠錢而放在這
邊，打算自己施用云云，為卸責之詞，不足採信，亦已依憑調查
所得之證據，於理由內詳加指駁；並說明：（一）依卷附內政部
警政署航空警察局製作之通訊監察作業報告摘要表內，上訴人之
通話紀錄內容觀之，均係上訴人與通話對方進行某種詢價聯絡，
而對於所欲交易之物品均以「女孩」、「男的」、「工人」、「
硬的」、「軟的」、「4 的」、「粗的」、「細的」等暗語對話
，對於將交易之數量則多以「一粒」、「半粒」、「一個」、「
半個」等暗語聯繫，若屬正常之交易，上訴人何需大費周章以暗
語隱藏將交易之物品或數量內容，顯然渠等所詢價之交易內容，
非屬正當合法之交易物品。且因於九十四年五月四日與上訴人、
陳怡君等人為警查獲之證人葉志勇於偵查時供證：俗稱「男生」
是安非他命，是「硬的」。「女生」是海洛因，是「軟的」等語
，顯然毒品人口間多以「女的」、「男的」、「硬的」、「軟的
」等暗語來稱呼毒品，換言之，上開通話內容將交易之物品應係
指第一、二級毒品海洛因、安非他命。上訴人於偵查中稱：「硬
的是麻將，軟的是十六支撲克牌。」於原審審理時改稱：「當時
在賣壯陽藥，監聽內容提到女的，是指施用壯陽藥後去找女人。
」云云，其對於交易物品之解釋前後不一，已非可採。且九十三
年十一月三日、九十四年五月四日員警分別於基隆市○○路二巷
八十一號四樓、基隆市○○路三十四巷二號三樓搜索，均未查獲
任何春藥或壯陽藥，或上訴人經常賭博或經營賭場之證據，而係
在現場查獲大量毒品，經核前開監聽錄音譯文談話內容之物品應
係指毒品無誤。足認上訴人持有查獲之上開第一、二級毒品海洛
因、安非他命係意圖販賣而持有。（二）按意圖販賣而持有毒品
罪，係指意圖販賣而販入以外之原因而持有毒品，嗣後始意圖販
賣者而言，即被告非基於意圖販賣以營利而販入，而係以單純施
用或其他原因而持有，嗣後始萌生營利販賣之意圖，待價而沽者
而言。而本罪關於被告萌生營利之意圖，藏之於行為人之內心，
委難從被告自白中供出其嗣後改變而為販賣營利之犯行，惟仍得
依被告相關供述、生活經濟狀況及扣案之證物暨其他具體客觀情
狀而檢視認定之。本件上訴人雖有吸毒習慣，然前後兩次被查獲
之毒品，數量不少，顯逾其與林怡君兩人數個月或超過半年之施
用所需。況毒品海洛因、安非他命均價值不菲，上訴人於警詢供
稱：其從事臨時水泥工，每月收入僅三萬元，每月尚需支付數千
元之房屋租金云云，其收入與支出左支右絀，以兩次查獲之毒品
價值約有數十萬元，與其收入顯不相稱，謂僅供單純吸用，殊難
置信。況前後兩次除吸食器、注射針筒外，併被查獲有一般販賣
毒品者備置之秤量工具電子磅秤，計量定價所用之分裝袋、防止
毒品裸露、逸出、潮濕並便於攜帶及運輸之塑膠袋，分裝稀釋毒
品之研磨機、攪拌器及防範檢警人員查緝之監視器等物，並非一
般吸用毒品者所備用之物等情觀之，上訴人持有大量之毒品，雖
無具體證據證明係為營利之意圖而販入，警察人員依監聽結果雖
未進一步查獲上訴人已著手於販賣毒品之行為，惟就扣案大量毒
品之相關證物及監聽譯文之內容，顯示上訴人與不詳姓名之人進
行毒品詢價聯絡事宜，上訴人係意圖販賣而持有第一級、第二級
毒品，堪以認定之理由。就上訴人乙○○部分，原判決係依憑證
人高仕勳（於偵訊時證稱：九十四年五月四日晚上六點十分在義
一路被警察抓，當時正與林俊龍去向乙○○買海洛因，我交給乙
○○九百元，接著警察就出現了等語）、林俊龍（於偵查時證陳
：是我載高仕勳去打電話，他朋友《上訴人》要拿海洛因給他，
我和高仕勳一人出五百元，買了一千元，錢有交給上訴人，上訴
人將錢丟在地上，因為高仕勳拿去買煙少了一百元云云）、警員
張文勝、許慧斌（均證稱：當天看到乙○○從騎樓走出來與上訴
人交易，張文勝下車盤查高仕勳、林俊龍；許慧斌下車攔上訴人
，在上訴人旁邊的地上有海洛因及現金九百元等語）之證言，及
扣案高仕勳持有之白粉一包，經檢驗結果：含第一級毒品海洛因
成分，淨重○．二七公克（空包裝重○．一六公克）；乙○○持
有之白粉二包，經檢驗結果：均含第一級毒品海洛因成分，合計
淨重○．一七公克（空包裝重○．三一公克），有法務部調查局
九十四年七月二十日調科壹字第320002898 號鑑定通知書影本一
紙附卷可憑，且有搜索扣押筆錄一份在卷可稽等證據資料，而為
論斷，已敘明其所憑之證據及認定之理由。並以上訴人辯稱：沒
有販賣毒品予高仕勳、林俊龍云云，亦無足取，於理由內依憑調
查所得證據，加以指駁。復說明：證人高仕勳、林俊龍於偵查中
向檢察官所為之陳述具體明確，並均係在檢察官告以偽證罪之處
罰規定後，始具結陳述，此外亦未見檢察官有何違法取供致其陳
述不具信用性之情事，應認上開陳述非顯不可信，依刑事訴訟法
第一百五十九條之一第二項規定，認具有證據能力之理由。從形
式上觀察，原判決並無足以影響判決結果之違背法令情形存在。
甲○○上訴意旨略稱：（一）原判決依憑十八通電話譯文作為證
據，惟查該電話究竟上訴人與何人談論何事，並無法確定，上訴
人就此亦一再解釋此係與人在談論買賣壯陽藥物或春藥，與毒品
無關，尤其其中不乏係監聽者主觀之臆測，例如譯文中括號部分
，故監聽者之臆測是否與事實相符，已有疑問，又由該談話中，
上訴人是否進而依談話內容而有交易，亦無法得知。何況，依證
人王偉群於原審所陳，警方監聽上訴人將近一年，但均未因此而
取得上訴人販賣毒品之具體事證，故顯然上訴人是否有在販賣毒
品並非無疑。（二）又依原判決所引之第一、三、四、十一、十
二、十三、十五通電話均係上訴人在跟人購買東西，至於購買何
物雖有爭論，但退步言，縱使為毒品，亦係上訴人為買受人而非
出賣人，與「意圖販賣」無關；第二、九通電話究竟係何人與何
人對話，根本無從證明，實欠缺證據之關聯性；第十六通電話並
非係在討論物品之買賣，與本件犯罪之構成要件「意圖販賣第一
級毒品」無關；第五、七、八、十、十四、十七、十八通電話究
竟係在談論何事，無從於錄音內容中得一明確之概念，然監聽警
員製作譯文時卻往往逕行加上括弧註解，此均為承辦警員之臆測
，不足作為證據。退而言之，縱認上訴人於電話中所談及之物就
是毒品，亦僅係單純之討論，與毒品犯罪無關，依罪疑惟輕之原
則，應對上訴人為有利之判決；乙○○上訴意旨略以：上訴人係
與高仕勳合資購買毒品，已據林俊龍於原審證述在卷，原判決未
敘明對林俊龍之證言不採之理由，而高仕勳經傳未到，原審未再
傳喚，有判決不備理由及應於審判期日調查之證據未予調查之違
背法令各等語。惟查：（一）採證認事，係事實審法院之職權，
其對證據證明力所為之判斷，如未違背經驗法則與論理法則，復
已敘述其憑以判斷之心證理由，即不能任意指為違法。且認定犯
罪事實所憑之證據，並不以直接證據為限，即綜合各種間接證據
，本於推理作用，資為認定犯罪事實之基礎，如無違背一般經驗
法則，尚非法所不許；而對於判決之意旨，應就其全部之內容觀
察，不容斷章取義。原判決就其依憑調查所得之證據資料，認定
：上訴人甲○○與陳怡君共同連續意圖販賣，而同時持有第一級
毒品海洛因及第二級毒品甲基安非他命，先後二次為警查獲之犯
罪事實，已明確認定，詳細記載，並敘明其得心證之理由。而其
於判決理由援引上訴人之十八通之通信監察內容，雖並照錄譯文
內之監聽人員之判斷文句即括弧所示內容，然無非係在忠實顯示
證據原件之內容，並非以該括弧之註解為證據，且已說明該通信
監察譯文足以資為不利於上訴人之證據之理由（原判決第十三頁
最後一行至第十五頁第二行）。所為論斷，核與證據法則無違，
並無以承辦警員之臆測作為證據之情形，自不得執以指摘，資為
第三審上訴之適法理由；又意圖販賣而持有毒品後，如已著手於
賣出之行為，即應論以販賣毒品既遂或未遂罪，無再僅論以意圖
販賣而持有毒品罪之餘地。本件原判決已敘明並無證據足以證明
上訴人甲○○有販賣第一級毒品海洛因之犯行，因而僅論以意圖
販賣而持有毒品罪，即無不合。上訴意旨執警方監聽將近一年，
並無上訴人甲○○販賣毒品之具體事證云云，而為指摘，自非合
法之第三審上訴理由。（二）原判決採信同一被害人或證人之部
分證言時，當然排除其他部分之供詞或證言，縱未於判決理由內
說明捨棄他部分供詞或證言之理由，仍於判決本旨不生影響，此
與判決理由不備之情形迥異。原判決以高仕勳、林俊龍偵查中之
證言互核相符，而採為認定上訴人乙○○販賣毒品予渠二人之證
據，已於判決理由內說明得心證之理由。所為論斷，亦與證據法
則無違。另查上訴人乙○○於第一審辯稱：因之前與高仕勳打過
架，高仕勳才會說跟我買海洛因等語；於第二審則以：係與高仕
勳合資購買云云為辯，其前後所陳不一，已難置信。雖林俊龍於
原審證稱：「我帶高仕勳要去拿毒品。（你們二人有無談及如何
拿毒品？）因為錢不夠，高仕勳先去打公共電話給乙○○，問他
身上有無錢，我們合資去購買。（乙○○在電話中，如何答覆高
仕勳？）他說他身上有錢，他說他先去拿。（你如何知道這些話
？）高仕勳告訴我的。（你有無和乙○○直接通過話？）沒有」
；然亦稱：在偵查中所講的都實在等語（原審卷第一二三、一二
四頁），是亦難謂其上開所陳足以推翻原判決所認定之事實，而
為有利於上訴人乙○○之認定；又證人高仕勳已經原審傳拘無著
，亦無從再予訊問調查。原判決雖未於判決理由說明林俊龍上開
證言不足為有利於該上訴人之認定，及高仕勳無從再傳喚到庭之
理由，而稍有疏漏，然於判決本旨不生影響，依刑事訴訟法第三
百八十條之規定，仍不得執為上訴第三審之合法理由。上訴意旨
對原審採證認事之職權行使，及就原判決文字敘述等不影響判決
本旨之枝節問題，斤斤指摘，漫事爭執，難認已符合首揭法定第
三審上訴之要件。其上訴均違背法律上之程式，應予駁回。
據上論結，應依刑事訴訟法第三百九十五條前段，判決如主文。
中　　華　　民　　國　九十六　年　　五　　月　三十一　日
                      最高法院刑事第五庭
                          審判長法官  邵　燕　玲
                                法官  張　清　埤
                                法官  陳　世　雄
                                法官  蔡　國　在
                                法官  洪　佳　濱
      本件正本證明與原本無異
                                      書  記  官
中　　華　　民　　國　九十六　年　　六　　月　　四　　日
                                                      Ｑ
